最高法院刑事判決　　　　　　九十四年度台上字第一二一四號
　　上　訴　人　甲○○
　　　　　　　　　　　　樓（另案在台灣台北監獄台北分監執
　　　　　　　　　　　　行中）.
上列上訴人因違反毒品危害防制條例案件，不服台灣高等法院中
華民國九十三年十二月十六日第二審判決（九十三年度上訴字第
三０七八號，起訴案號：台灣板橋地方法院檢察署九十三年度偵
字第二七六四號），提起上訴，本院判決如下：
　　主　文
原判決撤銷，發回台灣高等法院。
　　理　由
本件原判決認定上訴人甲○○基於販賣第一級毒品海洛因牟利之
概括犯意，自民國九十二年十一月間某日起，以其所有0000
000000號行動電話為聯絡工具，在台北市松山車站或饒河
街媽祖廟附近，多次向綽號「鐘仔」之不詳姓名成年男子，以每
錢新台幣（下同）一萬八千元之代價販入海洛因，再以其所有之
電子秤及分裝袋，分裝為每小包約零點七分後，以每小包二千元
之價格，在台北縣中和市之便利商店或景安捷運站附近，連續售
賣予不特定之人。九十三年一月間，聶文雄（販賣第一級毒品部
分，業經判刑確定）因車禍受傷，行動不便，多次在上訴人之住
處借宿或休息，且向上訴人無償取得海洛因施用（上訴人轉讓第
一級毒品部分，業經判刑確定），因感念上訴人之情誼，乃與上
訴人共同基於販賣海洛因牟利之概括犯意聯絡，自同年一月間某
日起，由聶文雄至台北市松山車站或饒河街媽祖廟附近，向「鐘
仔」販入海洛因，並聯絡售賣事宜，再由上訴人交付海洛因予買
受人及收取價金。迄同年二月五日經警查獲為止，上訴人售賣海
洛因所得至少二十萬元，其中與聶文雄共同售賣所得至少七萬元
等情。因而撤銷第一審關於上訴人販賣第一級毒品部分之判決，
改判仍論處上訴人共同連續販賣第一級毒品（累犯）罪刑。固非
無見。
惟查：(一)採為判決基礎之證據資料，必須直接顯現於審判庭，依
法踐行調查程序，始與直接審理主義相符。原判決採憑扣案之行
動電話（含通話卡）一支、電子秤一台、分裝袋七十二只、售賣
毒品所得之現金三萬八千六百元等證物，及通訊監察書、通訊監
聽譯文暨第一審法院勘驗筆錄等書證，為認定事實之依據。但稽
之原審審判筆錄，原審審判長於審判期日，未依刑事訴訟法第一
百六十四條、第一百六十五條等規定，將扣案之行動電話（含通
話卡）等證物提示當事人、辯護人，使其辨認，僅以「提示扣押
物品清單」之方式，替代各該證物之直接調查（見原審卷第六十
頁）；而就通訊監察書等書證部分，亦未向當事人、辯護人宣讀
或告以要旨，遽為判決，難謂無應於審判期日調查之證據而未予
調查之違誤。(二)本件經第一審法院判決後，僅上訴人及共同被告
聶文雄分別提起上訴（關於上訴人轉讓第一級毒品部分及聶文雄
部分，嗣均撤回上訴，見原審卷第十五頁至第二十二頁、第七十
頁、第七十一頁），檢察官似未上訴，亦未提出上訴書狀，惟原
審審判筆錄記載「檢察官陳述上訴要旨詳如上訴書所載」（見原
審卷第五十六頁），則檢察官究竟有無上訴？抑或於審判期日始
行上訴？其上訴之範圍如何？上訴已否逾法定期間？是否合於法
定程式？即非無疑，乃原審對於檢察官之上訴，未予裁判，復未
說明其理由，併有可議。上訴意旨指摘原判決違背法令，尚非全
無理由，應認有撤銷發回更審之原因。
據上論結，應依刑事訴訟法第三百九十七條、第四百零一條，判
決如主文。
中　　華　　民　　國　九十四　年　　三　　月   十七   日
                      最高法院刑事第三庭
                          審判長法官  紀　俊　乾
                                法官  黃　正　興
                                法官  劉　介　民
                                法官  陳　東　誥
                                法官  吳　昆　仁
      本件正本證明與原本無異
                                      書  記  官
中　　華　　民　　國　九十四　年　　三　　月  二十一  日
                                                    Ｍ
